【裁判字號】    97,裁,366
【裁判日期】    970110
【裁判案由】    返還震災慰問金
【裁判全文】
最  高  行  政  法  院  裁  定
                                     97年度裁字第00366號
上  訴  人  甲○○
            乙○○
            丙○○
            丁○○
            戊○○
            己○○
            庚○○
            辛○○○
            壬○○
            癸○○
            子○○
            丑○○
            寅○○
            卯○○
            辰○○
            巳○○
            午○○
            未○○
            申○○
            酉○○
            戌○○
            亥○○
            天○○
            地○○
            宇○○
            宙○○○
            玄○○
被 上訴 人  臺中市北區區公所
代  表  人  黃○○
上列當事人間返還震災慰問金事件，上訴人對於中華民國96年3
月27日臺中高等行政法院95年度訴字第739號判決，提起上訴，
本院裁定如下：
    主  文
上訴駁回。
上訴審訴訟費用由上訴人負擔。
    理  由
一、按對於高等行政法院判決之上訴，非以其違背法令為理由，
    不得為之，行政訴訟法第242條定有明文。依同法第243條第
    1項規定，判決不適用法規或適用不當者，為違背法令；而
    判決有同條第2項所列各款情形之一者，為當然違背法令。
    是當事人對於高等行政法院判決上訴，如依行政訴訟法第24
    3條第1項規定，以高等行政法院判決有不適用法規或適用不
    當為理由時，其上訴狀或理由書應有具體之指摘，並揭示該
    法規之條項或其內容；若係成文法以外之法則，應揭示該法
    則之旨趣；倘為司法院解釋或本院之判例，則應揭示該判解
    之字號或其內容。如以行政訴訟法第243條第2項所列各款情
    形為理由時，其上訴狀或理由書，應揭示合於該條項各款之
    事實。上訴狀或理由書如未依此項方法表明，或其所表明者
    與上開法條規定不合時，即難認為已對高等行政法院判決之
    違背法令有具體之指摘，其上訴自難認為合法。
二、本件上訴人提起上訴，係以：上訴人所有坐落臺中市○區○
    ○里○○路342巷A至F棟房屋(美麗殿大廈)建築物（下稱系
    爭建物），於民國88年9月21日發生921集集大地震災害，原
    審先謂行政院公共工程委員會與內政部所組成之「九二一震
    災受損建築物安全鑑定小組」為法定最終鑑定單位，所為之
    最終鑑定不得異議，行政機關所根據事實客觀上已足以確認
    ，後卻又稱因原行政處分一再爭訟而撤銷，發生重行處分之
    作業流程所致，並非被上訴人有意延誤云云，然既然為最終
    鑑定不得異議，何以得提起行政爭訟，又何以能因相關當事
    人之爭訟而使法定之除斥期間延長，原審判決前後理由矛盾
    ，且有適用法規違誤；況行政院公共工程委員會已於90年9
    月21日作成系爭建物可修繕補強之最終鑑定結論，更於91年
    6月11日召開「本市美麗殿A棟至F棟」判定疑義協調會作成
    請被上訴人改判半倒追回新臺幣（下同）10萬元慰助金之結
    論，惟被上訴人竟遲至95年3月27日及95年6月6日方作成追
    回溢領金之系爭原處分，顯已逾2年除斥期間；至原審所稱
    本件在作成行政處分之2年除斥期間，應自被上訴人收受最
    高行政法院94年度判字第1804號判決時起算，此顯將知悉之
    要件過度擴張解釋，將使2年除斥期間不斷延長，有害於法
    律之安定性；又上訴人主張上開最高行政法院判決之訴訟當
    事人、訴訟標的，與本件原處分之當事人及訴訟標的均不同
    ；且被上訴人作成系爭原處分前所召開之改判公聽會，並未
    踐行通知上訴人到會陳述意見之程序，其作成系爭原處分所
    依據之最終鑑定意見顯屬違法，亦違反信賴保護原則；況上
    訴人所受利益已不存在，應無返還義務，惟原審均未詳予斟
    酌，顯有判決不備理由之違法等語，為其理由。本件上訴人
    對於高等行政法院判決上訴，雖以該判決違背法令為理由，
    惟查上訴人在原審之各項主張如何不足採，原判決均已詳為
    論斷，並無不合。核其上訴理由狀所載內容，係就原審取捨
    證據、認定事實之職權行使，及依職權裁量所論斷：上訴人
    所有系爭建物，發生921集集大地震災害，被上訴人於有條
    件下（1.要求災民切結如改判半倒應無條件返還10萬元之慰
    助金。2.簽具災屋拆除同意書再發給全倒慰助金）認定為全
    倒。嗣被上訴人依行政院公共工程委員會、內政部90年9月
    21日工程術字第90036282號、臺90內營字第9085466號會
    銜函做出美麗殿大樓鑑定書「結論：本案經閱相關卷證資料
    ，並會同各相關單位代表赴現場履勘結果，作成『鑑定標的
    物可作修繕補強之最終鑑定』之結論。」及最高行政法院94
    年度判字第1804號判決結果，以94年12月23日公所社字第09
    40020864號公告函改判為「半倒」，並以95年3月27日公所
    社字第0950004747號函向上訴人追繳921美麗殿震災戶溢領
    慰助金10萬元，於法並無違誤。另本件美麗殿大樓，前經被
    上訴人作成「全倒」之行政處分，嗣有住戶不服該行政處分
    ，而循序提起行政救濟，在該相關案件行政救濟程序尚未終
    結確定之前，被上訴人尚難認原行政處分有違法或不當，且
    該訴訟標的既尚在行政法院審理中，自無任由被上訴人撤銷
    原行政處分而另為「半倒」之行政處分，嗣全案於94年11月
    17日始經最高行政法院判決確定，而認原行政處分違法，應
    另為適法即「半倒」之行政處分，至此，被上訴人始得依據
    最高行政法院確定判決之結果，作成撤銷原處分，並為「半
    倒」之行政處分。是本件在作成行政處分之2年除斥期間，
    即應自被上訴人收受前開最高行政法院判決時起算，故被上
    訴人於94年12月23日作成「半倒」之行政處分，並未逾2年
    除斥期間等情，指摘其為不當，並就原審已論斷者，泛言未
    論斷，或就原審所為論斷，泛言其論斷矛盾，或未通觀原判
    決全文，以其對法律之誤解，重複前已主張為原審詳予論斷
    不採之理由，任加指摘原判決違反信賴保護原則及理由矛盾
    ，而未具體表明合於不適用法規、適用法規不當、或行政訴
    訟法第243條第2項所列各款之情形，難認對該判決之如何違
    背法令已有具體之指摘。依首揭說明，應認其上訴為不合法
    。
三、據上論結，本件上訴為不合法，依行政訴訟法第249條第1項
    前段、第104條、民事訴訟法第95條、第78條，第85條第1項
    前段，裁定如主文。
中    華    民    國    97    年    1     月    10    日
                    最高行政法院第三庭
                        審判長法官  黃  璽  君
                              法官  林  茂  權
                              法官  鄭  忠  仁
                              法官  黃  本  仁
                              法官  吳  東  都
以  上  正  本  證  明  與  原  本  無  異
中    華    民    國    97    年    1     月    11    日
                              書記官  彭  秀  玲


司法院資訊處製作；財團法人民間司法改革基金會備份。
